【裁判字號】    89,訴,241
【裁判日期】    890502
【裁判案由】    毒品危害防制條例等
【裁判全文】
臺灣板橋地方法院刑事判決                          八十九年度訴字第二四一號
    公  訴  人  臺灣板橋地方法院檢察署檢察官
    被      告  己○○
    指定辯護人  乙○
    被      告  庚○○
右列被告因違反毒品危害防制條例等案件，經檢察官提起公訴（八十八年度偵字第二
四三七七號、第二四三八一號、第二六六九四號），乙○判決如左：
    主  文
己○○共同連續在公眾得出入之場所賭博財物，處罰金捌仟元，如易服勞役，以參佰
元折算壹日，扣案之電動賭博機具小瑪琍壹台（含ＩＣ機板壹塊）、彈珠台肆台（含
ＩＣ機板肆塊）、黃金列車壹台（含ＩＣ機板壹塊）、賭資新台幣參仟參佰元均沒收
。又轉讓第二級毒品，累犯，處有期徒刑柒月。
庚○○連續在公眾得出入之場所賭博財物，處罰金壹仟元，如易服勞役，以參佰元折
算壹日。扣案之電動賭博機具小瑪琍壹台（含ＩＣ機板壹塊）、彈珠台肆台（含ＩＣ
機板肆塊）、黃金列車壹台（含ＩＣ機板壹塊）、賭資新台幣參仟參佰元均沒收。
己○○被訴侵占遺失物部分無罪。
    事  實
一、己○○曾於民國八十六年間因竊盜案件，經乙○判處有期徒刑十月確定，於民國
    八十七年十二月十二日縮刑期滿執行完畢，竟不知悔改，而有下列犯行：
    （一）己○○與甲○○（業經審結）共同基於概括之犯意聯絡，自八十八年十月
          中旬起，至八十八年十一月二日止，由甲○○提供其所承租座落於臺北縣
          三峽鎮○○路一０六巷三號二樓之租屋處，己○○提供電動賭博機具「小
          瑪琍」一台、「黃金列車」一台、「彈珠台」四台，二人共同在上址之公
          眾得出入之場所，擺設前揭電動賭博機具，連續多次與不特定之顧客賭博
          財物，其賭法為賭客每次以新臺幣（下同）十元之硬幣投入機具內把玩，
          再押注與電動賭博機具對賭，如押中可得若干倍數之分數，賭客並以十比
          一之比例（即十分換一元），洗分兌換金錢，未押中者，錢由機具沒入，
          賭資歸己○○、甲○○二人七、三分帳。
    （二）己○○為答謝甲○○將前開臺北縣三峽鎮○○路一０六巷三號二樓租屋處
          借予其居住，即基於轉讓第二級毒品安非他命之犯意，於八十八年十月下
          旬期間，在臺北縣三峽鎮○○路一０六巷三號二樓，轉讓安非他命予王文
          民施用一次。
二、庚○○基於賭博之概括犯意，先後於八十八年十月三十日及八十八年十一月二日
    ，連續至臺北縣三峽鎮○○路一０六巷三號二樓之公眾得出入之場所，把玩電動
    賭博機具賭博財物，其賭法為庚○○每次以十元之硬幣投入機具內把玩，再押注
    與電動賭博機具對賭，如押中可得若干倍數之分數，庚○○並以十比一之比例（
    即十分換一元）向己○○或甲○○洗分兌換金錢，未押中者，錢由機具沒入，賭
    資歸己○○及甲○○所有，而以此方法賭博財物二次。
三、嗣於八十八年十一月二日下午七時三十分許，在臺北縣三峽鎮○○路一０六巷三
    號二樓，為警當場查獲甲○○、己○○及賭客庚○○、丙○○、戊○○（甲○○
    、丙○○、戊○○部分業經審結），並扣得當場賭博之電動賭博機具小瑪琍一台
    （含ＩＣ機板一塊）、彈珠四台（共含ＩＣ機板四塊）、黃金列車一台（含ＩＣ
    機板一塊）、機具內即在賭檯之賭資三千三百元、另扣得分裝袋二百七十個、電
    子磅秤一個，安非他命二小包（驗餘淨重一．五八公克），並在己○○身上查獲
    安非他命一小包（淨重０．一九公克）。復於八十八年十二月九日晚上九時三十
    分許，在同前址，經警查獲己○○、甲○○、丁○○、羅徐郎（丁○○、羅徐郎
    部分另案由臺灣板橋地方法院檢察署檢察官偵查），另扣得安非他命四十九包（
    驗餘淨重三十二．七一公克）、吸食器一個。
    理  由
甲、有罪部分
一、被告己○○部分：
    （一）訊據被告己○○矢口否認有前揭賭博及轉讓安非他命行為，辯稱：伊沒有
          經營賭博電玩，伊是向甲○○分租房子，所以其他賭客都會說看到伊，伊
          也沒有轉讓安非他命予甲○○云云，惟查(1)右揭賭博事實，業據共同被告
          甲○○於警訊、偵查及乙○審理時均坦承不諱，並經證人即賭客丙○○、
          庚○○於警訊及乙○調查時（見乙○八十九年三月二十八日訊問筆錄），
          暨證人即賭客戊○○於警訊及乙○審理時證述屬實，復有電動賭博機具小
          瑪琍一台（含ＩＣ機板一塊）、彈珠四台（含ＩＣ機板四塊）、黃金列車
          一台（含ＩＣ機板一塊）、賭資三千三百元扣案足資佐證。又參諸證人劉
          建宏於偵查及乙○調查時均證稱：伊有向甲○○及己○○二人兌換過金錢
          等語（見八十八年度偵字第二四三三七號卷第七十三頁背面及乙○八十九
          年三月二十九日訊問筆錄），證人丙○○於偵查及乙○調查時均證稱：伊
          是向黃文柏兌換金錢等語（見八十八年度偵字第二四三三七號卷第八十八
          頁背面及乙○八十九年三月二十九日訊問筆錄），證人戊○○於乙○審理
          時證稱：伊向己○○兌換硬幣等語（見乙○八十九年四月十八日訊問筆錄
          ），足徵被告己○○確有參與賭客兌換金錢之工作，並非僅係分租房子之
          房客，況且共同被告甲○○亦就電動玩具係由被告己○○擺放後與其共同
          經營之情供承不諱，是被告己○○所辯，應係卸飾之詞，不足採信。(2)又
          右揭轉讓安非他命之事實，業據證人即同案被告甲○○於乙○調查時指證
          綦詳（見乙○八十九年三月二十八日訊問筆錄），並迭於警訊及偵查中指
          證被告己○○有提供安非他命予其施用等情確實，而被告己○○亦曾於偵
          查中供承：只是給他（即甲○○）吸用，沒有金錢交易，因他房子給伊住
          ，只給他在查獲地一次等語（見八十八年度偵字第二六六九四號卷第三十
          三頁），雖被告己○○事後翻異前詞，惟參諸被告己○○於偵查之供述，
          較接近犯罪時點，且亦與證人甲○○於乙○調查時之指證相符，堪認其於
          偵查中之供述為可採。綜上所述，本件事證已臻明確，被告己○○賭博及
          轉讓安非他命犯行洵堪認定，應予依法論處。
二、被告庚○○部分
    被告庚○○經合法傳喚未到，惟查右揭事實業據被告庚○○於偵查及乙○調查時
    坦承不諱（見八十八年度偵字第二四三七七號卷第七十三頁背面及乙○八十九年
    三月二十八日訊問筆錄），並有電動賭博機具小瑪琍一台（含ＩＣ機板一塊）、
    彈珠四台（含ＩＣ機板四塊）、黃金列車一台（含ＩＣ機板一塊）、賭資三千三
    百元扣案足資佐證。事證明確，被告庚○○賭博犯行洵堪認定，應予依法論處。
三、核被告己○○所為，係犯刑法第二百六十六條第一項前段之賭博罪及毒品危害防
    制條例第八條第二項之轉讓第二級毒品安非他命罪；被告庚○○所為，係犯刑法
    第二百六十六條第一項前段之賭博罪。公訴人雖認被告己○○前揭賭博行為，係
    犯刑法第二百六十八條之罪嫌云云，惟被告己○○係與同案被告甲○○共同擺設
    「小瑪琍」一台、「黃金列車」一台、「彈珠台」四台，供人賭博財物，所得由
    二人七、三分帳，應認被告己○○與同案被告甲○○係以機器代替自己與他人在
    公眾得出入之場所賭博，其性質自與意圖營利而供給賭博場所或聚眾賭博之情形
    有間，是公訴人起訴法條容有未洽，應予變更，又公訴人雖認被告己○○前揭轉
    讓安非他命予甲○○施用之行為，係犯毒品危害防制條例第四條第二項之販賣毒
    品罪嫌云云，按販賣安非他命者，需行為人以意圖營利為目的而販賣安非他命始
    足當之（最高法院八十一年度第二次刑事庭會議決議可資參照），經查，依被告
    己○○前揭於偵查中所自承係因甲○○將房子借其住始免費提供安非他命一次予
    甲○○施用之情，堪認被告己○○僅係為答謝甲○○出借房子，始提供安非他命
    予甲○○吸用，並非以安非他命抵償房租，尚難認被告己○○有營利之意圖，況
    且亦無證據證明被告己○○所提供之該次安非他命，與使用房屋之租金有相當對
    價關係，被告己○○之前揭行為，自與販賣之要件不合，是公訴人起訴法條亦有
    未洽，應予變更。又被告己○○與同案被告甲○○就前揭賭博犯行，彼此間有犯
    意聯絡及行為分擔，應為共同正犯。又被告己○○、庚○○先後多次賭博犯行，
    均時間緊接，所犯構成要件相同，顯係基於概括犯意而為，為連續犯，均應依刑
    法第五十六條之規定論以一罪，並加重其刑。又被告己○○所犯前開賭博罪及轉
    讓安非他命罪間，犯意各別，行為互殊，請予分論併罰。又查被告己○○曾於八
    十六年間因竊盜案件，經乙○判處有期徒刑十月確定，於八十七年十二月十二日
    縮刑期滿執行完畢，有臺灣高等法院檢察署刑案紀錄簡覆表附卷足憑，其於五年
    之內，再犯本件轉讓安非他命之有期徒刑之罪，係屬累犯，應依刑法第四十七條
    之規定，加重其刑。爰審酌被告己○○與甲○○共同擺設電動賭博機具與不特定
    人賭博，助長賭風，對社會風氣有不良影響，並提供安非他命予甲○○施用，戕
    害他人健康，犯後業否認犯行，未見悔改，及被告己○○、庚○○等人犯罪之動
    機、目的、手段、方法、犯後態度等一切情狀，各量處如主文所示之刑，並就被
    告己○○、庚○○所犯賭博罪部分，均諭知易服勞役之折算標準，以示懲儆。
四、至扣案之電動賭博機具小瑪琍一台（含ＩＣ機板一塊）、彈珠四台（含ＩＣ機板
    四塊）、黃金列車一台（含ＩＣ機板一塊）係當場查獲之賭博器具，又賭資三千
    三百元，係在該等電動機具賭檯之財物，已據同案被告甲○○供承在卷，均應併
    依刑法第二百六十六條第二項之規定宣告沒收。另扣案之安非他命二小包（驗餘
    淨重一．五八公克）、安非他命一小包（驗餘淨重０．一九公克）及安非他命四
    十九包（驗餘淨重三十二．七一公克），分裝袋二百七十個、電子磅秤一個及吸
    食器一個，被告己○○僅坦承在其身上查獲之該小包安非他命（淨重０．一九公
    克）為其所有供已施食之用，及吸食器為其先前施用安非他所留下之外，其餘之
    五十一包安非他命、分裝袋二百七十個及電子磅秤一個，被告己○○則均否認為
    其所有，又查無其他證據足資證明該等扣案之安非他命、分裝袋、電子磅秤及施
    食器等物確與被告己○○前揭轉讓安非他命犯行有何關聯，爰均不併予宣告沒收
    銷燬及沒收。
五、至公訴意旨雖以被告己○○基於概括之犯意，另於八十八年十月下旬，在臺北縣
    三峽鎮○○路一０六巷三號二樓，連續提供第二級毒品安非他命予甲○○二次，
    作為甲○○提供租賃處之代價，復於八十八年十二月七日晚上十時許，在臺北縣
    三峽鎮○○路一０六巷三號二樓，以一千元之價格，販賣第二級毒品安非他命予
    丁○○，因認被告己○○涉嫌毒品危害防制條例第四條第二項之販賣第二級毒品
    罪嫌云云，按犯罪事實應依證據認定之，無證據不得推定其犯罪事實，刑事訴訟
    法第一百五十四條定有明文。所謂認定犯罪事實之證據，係指足以認定被告確有
    犯罪行為之積極證據而言，該項證據自須適合於被告犯罪事實認定，始得採為斷
    罪資料。又苟未能發現相當證據，或證據不足以證明，自不能以推測或擬制之方
    法，以為裁判基礎，亦分別有最高法院二十九年度上字第三一０五號及同院四十
    年度台上字第八六號判例意旨可資參照，又按販賣安非他命者，需行為人以意圖
    營利為目的而販賣安非他命始足當之（最高法院八十一年度第二次刑事庭會議決
    議可資參照）。公訴人認被告己○○涉嫌前揭販賣安非他命罪嫌，無非以同案被
    告甲○○及證人丁○○之證詞及扣案之五十二包安非他命、分裝袋二百七十個及
    電子磅秤一個為其論據，訊據被告己○○則堅決否認有販賣安非他命之行為。經
    查：同案被告甲○○於警訊時證稱：己○○自八十八年十月下旬起至八十八年十
    一月三日止，每天均提供安非他命給伊吸食云云（見八十八年度偵字第二六六九
    四號卷第十五頁），或證稱：伊所吸食的安非他命均是幫己○○打雜，沒有工資
    ，己○○拿給伊吸食的云云（見八十八年度偵字第二四三七六號卷第五頁背面）
    ，復於偵查時則證稱：在八十八年十月下旬，在臺北縣三峽鎮○○路電玩店內，
    拿了三次安非他命給伊吸，沒有算錢云云（見八十八年度偵字第二六六九四號卷
    第三十二頁背面），或證稱：八十八年十月間起至十一月二日，在伊住處免費提
    供伊吸用五、六次云云（見八十八年度偵字第二四三七七號卷第八十一頁背面）
    ，嗣於業於乙○調查時又證稱：八十八年十月下旬，己○○有拿過一次安非他命
    給伊，沒收錢等語（見乙○八十九年三月二十八日訊問筆錄），就被告己○○提
    供安非他命之次數前後不一，惟參諸被告己○○曾於偵查供承：只是給他（即甲○○）吸用，沒有金錢交易，因他房子給伊住，只給他在查獲地一次等語（見八
    十八年度偵字第二六六九四號卷第三十三頁），及依直接審理主義原則，自以同
    案被告甲○○於乙○調查時之證詞，較符合被告己○○於偵查中之自白，而屬可
    採，自難憑同案被告甲○○於警訊、偵查中之證詞，遽認被告己○○另有二次提
    供安非他命予甲○○之行為，又縱認被告己○○係因甲○○將房子借其居住始免
    費提供安非他命一次予甲○○施用，惟被告己○○並非用安非他命抵償房租，尚
    難認被告己○○有營利之意圖，況且亦無證據證明被告己○○所提供之該次安非
    他命，與其借住使用房屋之租金有相當對價關係，自亦與販賣之要件不合。另證
    人丁○○雖於警訊時證稱：伊曾於八十八年十二月七日晚上二十二時許，在臺北
    縣三峽鎮○○路一０六巷三號二樓，向己○○購買一小包安非他命，價格為一千
    元云云（見八十八年度偵字第二六六九四號卷第十七頁），嗣於乙○調查時則證
    稱：己○○沒有賣安非他命給伊（見乙○八十九年七月十二日訊問筆錄），證人
    丁○○自警訊及至乙○調查時前後之證詞，反覆不一，差異甚大，已非無重大瑕
    疵可指，亦無其他證據足資證明被告己○○確有販賣安非他命予證人丁○○之行
    為，自難僅憑證人丁○○片面之證詞，遽認被告己○○有販賣安非他命之行為。
    此外，復查無其他積極證據足認被告己○○有公訴人所指販賣安非他命予甲○○
    、丁○○之犯行，不能證明其犯罪，惟因公訴人認此部分與前揭被告己○○轉讓
    第二級毒品安非他命論罪部分，有裁判上一罪之連續犯關係，爰不另為無罪之諭
    知，併此敘明。
六、又被告庚○○於八十八年十月三十日，至臺北縣三峽鎮○○路一０六巷三號二樓
    之公眾得出入之場所，把玩電動賭博機具賭博財物之該次賭博犯行，雖未經起訴
    ，惟因與檢察官起訴部分，屬裁判上一罪之連續犯關係，其一部起訴之效力及於
    全部，故乙○自得併予審究，附此敘明。
七、被告庚○○經合法傳喚無正當理由不到庭，乙○認係應科罰金之案件，故不待其
    陳述，逕行判決。
乙、無罪部分
一、公訴意旨略以被告己○○於不詳時間、地點，拾獲謝本恆所有於八十八年九月二
    十四日晚上十一時許，在臺北縣三峽鎮○○街一四四巷口遺失之國民身分證、警
    察服務證各一張，竟意圖為自己不法之所有而侵占入己，因認被告己○○涉有刑
    法第三百三十七條之侵占遺失物罪云云。
二、按犯罪事實應依證據認定之，無證據不得推定其犯罪事實，刑事訴訟法第一百五
    十四條定有明文。所謂認定犯罪事實之證據，係指足以認定被告確有犯罪行為之
    積極證據而言，該項證據自須適合於被告犯罪事實認定，始得採為斷罪資料。又
    苟未能發現相當證據，或證據不足以證明，自不能以推測或擬制之方法，以為裁
    判基礎，亦分別有最高法院二十九年度上字第三一０五號及同院四十年度台上字
    第八六號判例意旨可資參照。公訴人認被告己○○涉犯前揭侵占遺失物罪嫌，無
    非係以查獲之謝本恆國民身分證、警察服務證及證人王達鋒之證詞為其依據；訊
    據被告己○○堅詞否認有被訴侵占之犯行，辯稱︰該證件是甲○○的朋友在八十
    八年十一月間，在三峽民族路住處拿給伊看的，他說是撿到的，他走時忘了拿走
    ，所以伊搬家時就一起帶過去了等語。
三、經查：被告己○○於偵查中即供承：查獲的證件是甲○○的朋友「土匪」放在房
    間忘了拿走，證件是「土匪」撿的，他叫王達鋒，五十九年次，伊搬家時一起把
    證件帶過來等語（見八十八年度偵字第二四三七七號卷第四十八頁及第七十四頁
    ），並與證人即同案被告甲○○於偵查中證稱：「土匪」是叫王達鋒，是伊國小
    同學住三峽，查獲的證件是王達鋒撿的等語相符（見八十八年度偵字第二四三七
    七號卷第四十八頁），則被告己○○所辯稱證件綽號「土匪」撿到之詞，並非不
    可採信。雖證人王達鋒雖於偵查中證稱：伊不認識甲○○、己○○，伊不知道謝
    本恆身分證來源等語（見八十八年度偵字第二四三七七號卷第八十八頁及背面）
    ，惟查該受傳喚出庭作證之證人王達鋒，係六十七年六月三日出生，明顯與被告
    己○○所稱綽號「土匪」之王達鋒為五十九年次部分，有所出入，況且證人甲○○為五十八年七月二十五日生，則該綽號「土匪」之王達鋒既為甲○○之國小同
    學，當亦屬五十八年次前後之人，足徵於偵查庭中所出庭作證之王達鋒之人，應
    非該綽號為「土匪」之人，則其為證詞，要難採為不利被告己○○之認定。至於
    查獲之謝本恆身分證、警察人員服務證，及證人謝本恆於警訊之證詞，充其量僅
    能證明該等證件曾於八十八年九月二十四日在台北縣三峽鎮○○街一四四巷遺失
    ，究不能證明該等證件即係由被告己○○所撿獲並侵占入己。綜情以觀，自不得
    因在被告己○○居住地點查獲謝本恆遺失之國民身分證及警察人員服務證，即遽
    認被告己○○係侵占遺失物，至於被告己○○是否另外構成收受贓物罪嫌，因與
    公訴人起訴被告己○○係犯侵占遺失物罪嫌間，分屬不同之構成要件行為，自非
    乙○得併予審酌。此外復查無其他積極證據，足資認定被告己○○有何被訴侵占
    侵占遺失物之犯行，既不能證明被告己○○犯罪，揆諸前揭說明，自應為被告己○○無罪之諭知。
據上論斷，應依刑事訴訟法第二百九十九條第一項前段、第三百零一條第一項、第三
百條、第三百零六條，毒品危害防制條例第八條第二項，刑法第十一條前段、第二十
八條、第五十六條、第二百六十六條第一項前段、第二項、第四十七條、第四十二條
第二項，罰金罰鍰提高標準條例第一條前段、第二條，判決如主文。
本案經檢察官洪清秀到庭執行職務
中      華      民      國    八十九    年      八      月     十六     日
                              臺灣板橋地方法院刑事第六庭
                                  法    官  葉  靜  芳
右正本證明與原本無異。
如不服本判決，應於判決送達後十日內向乙○提出上訴狀 。
                                      書記官    黃大千
中      華      民      國    八十九    年      八      月     二十一   日
得上訴附錄本判決論罪科刑法條：
毒品危害防制條例第八條：
轉讓第一級毒品者，處一年以上七年以下有期徒刑，得併科新臺幣一百萬元以下罰金
。
轉讓第二級毒品者，處六月以上五年以下有期徒刑，得併科新臺幣七十萬元以下罰金
。
轉讓第三級毒品者，處三年以下有期徒刑，得併科新臺幣三十萬元以下罰金。
前三項之未遂犯罪之。
刑法第二百六十六條
在公共場所或公眾得出入之場所賭博財物者，處一千元以下罰金，但以供人暫時娛樂
之物為賭博者，不在此限。
當場賭博之器具與在賭檯或兌換籌碼處之財物，不問屬於犯人與否，沒收之。


司法院資訊處製作；財團法人民間司法改革基金會備份。
